【裁判字號】    94,易,1162
【裁判日期】    950518
【裁判案由】    竊盜等
【裁判全文】
臺灣彰化地方法院刑事判決              94年度易字第1162號
公  訴  人  臺灣彰化地方法院檢察署檢察官
被      告  甲○○
                    (現因另案於臺灣彰化監獄執行中)
            戊○○
                    (現因另案於台灣雲林第二監獄執行中)
上列被告因竊盜等案件，經檢察官提起公訴 （94年度偵字第5006號
、第5944號、第6263號），及同署移送併案審理 (94年度偵字第
7524號、95年度偵字第541號)，本院判決如下：
    主  文
甲○○共同竊盜，未遂，累犯，處有期徒刑陸月，如易科罰金以
佰元折算壹日。扣案之水桶壹個及吸油器壹支均沒收。
戊○○共同連續攜帶兇器、毀壞門扇、於夜間侵入住宅竊盜，累
犯，處有期徒刑壹年。扣案之水桶壹個及吸油器壹支、六角扳手
壹支均沒收。
甲○○被訴收受贓物部分無罪
    犯罪事實
一、(一)甲○○前於民國89年間，因竊盜案件，經本院以89年度易
      字第783號判處有期徒刑7月後，經臺灣高等法院臺中分院
      以89 年度上易字第2222號駁回上訴而告確定，於90年10
      月4日執行完畢。
    (二)戊○○前於89年間，因違反毒品危害防制條例案件，經本
      院以89年度斗簡字第266號判處有期徒刑5月確定，又於90
      年間，同樣因違反毒品危害防制條例案件，經本院以90年
      度易字第452號判處有期徒刑6月確定。上開二案接續執行
      ，於91年7月31日因縮短刑期期滿執行完畢。
二、詎甲○○、戊○○猶不知悔改，於94年6月23日凌晨由戊○○騎乘其所有、車牌號碼KVN-977號之重型機車搭載甲○○
    欲返家時，因機車汽油不足，竟共同基於意圖為自己不法所
    有之犯意聯絡，於同日凌晨零時40分許，行經彰化縣員林鎮
    田中央巷3弄巷口，即由甲○○把風、戊○○持己所有之吸
    油器、水桶為工具，共同著手竊取停放在該處、乙○○管理
    使用之車牌號碼PG-9460號自用小貨車 (車主登記為林小燕)
    油箱內汽油未果後，復承同一竊盜犯意，共同接續著手竊取
    停放在該處、同樣為乙○○管理使用之另輛車牌號碼OE-048
    8自用小客車 (車主登記亦為林小燕)油箱內汽油，適有巡邏
    員警行經該處因而未遂。戊○○趁隙逃逸，甲○○則隱匿於
    上揭車牌號碼OE-0488號自用小客車內而為警查獲，並扣得
    戊○○所有、供本案竊盜所用之吸油器1支、水桶1個，及甲○○所有、非本案行竊所用之鑰匙1把。
三、戊○○承上揭意圖為自己不法所有之概括犯意，再為下列竊
    盜行為：
  (一)與陳永智 (另為本院以94年度易字第924號判決有期徒刑10
    月)二人基於共同之犯意聯絡，於94年7月25日晚間11時許，
    由陳永智騎乘機車搭載戊○○，二人共同攜帶戊○○所有、
    客觀上足對人之生命、身體、安全構成威脅，具有危險性之
    六角扳手1支，前往彰化縣員林鎮○○路○段63號前，以上開
    六角扳手轉開車門及電動門竊取庚○○所有車號MQ-7129號
    自小貨車1部（車上尚有空氣壓縮機1台），得手後隨即驅車
    駛往中山高速公路，並在中途之中山高速公路北斗交流道與
    代覓銷贓管道之友人鄧博豪 (鄧博豪所涉共同竊盜部分，業
    經本院以94年度易字第1275號判決無罪後，現上訴由臺灣高
    等法院臺中分院以95年度上易字第532號案件審理中)會合，
    再共同前往嘉義縣東石鄉掌潭村活動中心，欲出售竊得之空
    氣壓縮機1台，嗣於同年月26日凌晨3時45分許，在該中心前
    為警查獲，並扣得上開戊○○所有、供竊車所用之六角扳手
    1支。
  (二)與己○○（業經本院以94年度易字第1552號判決有期徒刑1
    年2月)二人基於共同之犯意聯絡，於94年9月28日夜間即凌
    晨4時30分許，前往彰化縣大村鄉○○村○○路○段350號丁○○住處，由戊○○把風、己○○以客觀上足資為兇器之不
    詳工具，撬壞該住處側邊鐵捲門後侵入住宅內竊得丁○○所
    有之香菸1批（約7、80包）、飲料1批、金項鍊1條、白金鍊
    子2條、現金新台幣（下同）19,000元、監視器1台、行動電
    話1支、中國信託存款簿1本、復華銀行存款簿1本、郵局存
    款簿1本、彰化銀行存款簿1本、大眾銀行信用卡1張等物，
    得手後，所得款項及物品均由二人加以變賣及朋分，且已花
    費殆盡。
四、案經郭俊德訴由彰化縣警察局員林分局報請臺灣彰化地方法
    院檢察署檢察官偵查起訴；暨嘉義縣警察局朴子分局報請臺
    灣嘉義地方法院檢察署檢察官呈請台灣高等法院檢察署檢察
    長令轉臺灣彰化地方法院檢察署檢察官移送併案審理，及丁○○訴由彰化縣警察局員林分局報請臺灣彰化地方法院檢察
    署檢察官移送併案審理。
    理  由
壹、證據能力
一、被害人丁○○、庚○○於警詢中之陳述
  (一)按被告以外之人（包括證人、鑑定人、告訴人、被害人及共
    同被告等）於審判外之陳述雖不符刑事訴訟法第159條之1至
    之4等4條之規定，而經當事人於審判程序同意作為證據，法
    院審酌該言詞陳述或書面陳述作成時之情況，認為適當者，
    亦得為證據；當事人、代理人或辯護人於法院調查證據時，
    知有刑事訴訟法第159條第1項不得為證據之情形，而未於言
    詞辯論終結前聲明異議者，視為有前項之同意，同法第159
    條之5定有明文。立法意旨在於傳聞證據未經當事人之反對
    詰問予以核實，原則上先予排除；惟若當事人已放棄反對詰
    問權，於審判程序中表明同意該等傳聞證據可作為證據；或
    於言詞辯論終結前未聲明異議，基於尊重當事人對傳聞證據
    之處分權，及證據資料愈豐富，愈有助於真實發見之理念，
    且強化言詞辯論主義，使訴訟程序得以順暢進行，上開傳聞
    證據亦均具有證據能力。
  (二)本件證人即被害人丁○○、庚○○曾於警詢為陳述，其性質
    雖屬傳聞證據，惟其等未再於法院審理中為陳述，且查無符
    合同法第159條之1至之4等4條關於傳聞證據例外有證據能力
    之情形，然其等所為之上開警詢筆錄內容，業經檢察官提出
    作為本案證據，而被告戊○○於準備程序中陳明對於證據能
    力不爭執 (見本院95年2月10日準備程序筆錄第3頁)，復未
    於言詞辯論終結前對該等筆錄內容異議，依上開規定，丁○○、庚○○於警詢之證言應擬制同意其有證據能力。又本院
    審酌上開筆錄作成時，較無人情施壓或干擾，亦無不當取供
    之情形，認為以之作為本案之證據亦屬適當，是其等於警詢
    筆錄之證言自具有證據能力。
二、被害人乙○○於偵查中之證述
  (一)按被告以外之人於偵查中向檢察官所為陳述，除顯有不可信
    之情況者外，得為證據，同法第159條之1第2項定有明文。
    偵查中對被告以外之人（包括證人、鑑定人、告訴人、被害
    人及共同被告等）所為之偵查筆錄，或被告以外之人向檢察
    官所提之書面陳述，性質上均屬傳聞證據。惟現階段刑事訴
    訟法規定檢察官代表國家偵查犯罪、實施公訴，依法其有訊
    問被告、證人及鑑定人之權，證人、鑑定人且須具結，而實
    務運作時，檢察官偵查中向被告以外之人所取得之陳述，原
    則上均能遵守法律規定，不致違法取供，其可信度極高，職
    是，被告以外之人前於偵查中已具結而為證述，除反對該項
    供述得具有證據能力之一方，已釋明「顯有不可信之情況」
    之理由外，不宜以該證人未能於審判中接受他造之反對詰問
    為由，即遽指該證人於偵查中之陳述不具證據能力。
  (二)本件被害人乙○○於檢察官偵查中所為之陳述 (見臺灣彰化
    地方法院檢察署94年度偵字第5006號卷第60-61頁），已以
    證人身分具結，有證人結文在卷可憑 (見同上偵卷第59頁)
    ，且查無何顯不可信之情況，爰依刑事訴訟法第159條之1第
    2項規定，認屬傳聞法則之例外，有證據能力。
三、共犯陳永智、己○○及共同被告鄧博豪於警詢中之陳述
  (一)按被告以外之人（包括證人、鑑定人、告訴人、被害人及共
    同被告等）於審判外之陳述雖不符刑事訴訟法第159條之1至
    之4等4條之規定，而經當事人於審判程序同意作為證據，法
    院審酌該言詞陳述或書面陳述作成時之情況，認為適當者，
    亦得為證據；當事人、代理人或辯護人於法院調查證據時，
    知有刑事訴訟法第159條第1項不得為證據之情形，而未於言
    詞辯論終結前聲明異議者，視為有前項之同意，同法第159
    條之5定有明文。
  (二)本件共犯陳永智、己○○及共同被告鄧博豪於警詢之陳述，
    核其性質亦為被告 (指被告戊○○)以外之人於審判外之陳
    述，雖屬傳聞證據，惟其等未再於法院審理中為陳述，且查
    無符合同法第159條之1至之4等4條關於傳聞證據例外有證據
    能力之情形，然其等所為之上開警詢筆錄內容，業經檢察官
    提出作為本案證據，而被告戊○○於準備程序中陳明對於證
    據能力不爭執 (見本院95年2月10日準備程序筆錄第3頁)，
    復未於言詞辯論終結前對該等筆錄內容異議，依上開規定，
    陳永智、己○○、鄧博豪於警詢之證言應擬制同意其有證據
    能力。又本院審酌上開筆錄作成時，較無人情施壓或干擾，
    亦無不當取供之情形，認為以之作為本案之證據亦屬適當，
    是其等於警詢筆錄之證言自具有證據能力。
四、車籍資料表及車輛竊盜、車牌失竊資料個別查詢報表-查詢
    車輛認可資料
  (一)按除有顯不可信之情況外，公務員職務上製作之紀錄文書、
    證明文書得作為證據，刑事訴訟法第159條之4第1款有明文
    規定。
  (二)本件車籍資料表，係監理站人員依車輛之詳細資料鑑入電腦
    而製成之文書；查詢車輛認可資料則係被害人於所有之車輛
    或車牌失竊後，向警方報案，警方依其所述將所紀錄之車輛
    或車牌失竊時間、地點等資料鍵入電腦，均為被告以外之人
    於審判外之書面陳述，雖性質上為傳聞證據之一種，然該等
    文書屬公務員職務上製作之紀錄文書，用以證明文書所載事
    項真實，茲並無顯不可信之情況，依上揭第159條之4第1款
    規定，應有證據能力。
五、指紋鑑驗書、贓物認領保管單(贓證物品保管收據)
    贓物認領保管單 (贓證物品保管收據)係被告以外之人 (被
    害人)於審判外就其已領回贓物認領保管書上所記載財物之
    書面陳述；內政部警政署刑事警察局關於指紋之鑑驗書，為
    檢驗人員所製作之報告，亦係被告以外之人於審判外之書面
    陳述，均為傳聞證據。然經本院於審理時予以提示並告以要
    旨後，當事人均表示無意見，而未於言詞辯論終結前異議，
    依上開規定，該贓物認領保管單 (贓證物品保管收據)及鑑
    驗書應擬制同意其有證據能力。又本院審酌該等書面陳述作
    成時之情況認為以之作為本案證據為適當，故均有證據能力
    。
貳、有罪部分
一、認定犯罪事實所根據之證據及理由
  (一)被告甲○○部分
    1.被告甲○○於本院準備程序時即坦承：確有搭乘共犯戊○○所騎乘之機車，於前揭犯罪事實欄所載時間，前往犯罪
      地點，並等候戊○○，詎員警到場時，戊○○逃逸，甲○○則在場為警查獲一情無誤(見本院卷第28頁)。
    2.共犯戊○○於本院審理時證稱：確有於前揭時間、騎乘機
      車搭載被告甲○○前往現場，且戊○○確實持吸油器及水
      桶著手竊取前開車號PG-9430號車之油箱內汽油未果後，
      再轉往另1部車號OE-0488號車抽取油箱內汽油，待員警到
      場時，戊○○即行逃逸。又戊○○著手行竊汽油時，被告
      甲○○均在該處路邊等候戊○○等語屬實 (見本院135頁
      背面及136頁背面)。
    3.證人即被害人乙○○於偵查中具結證稱：我發現PG-9430
      號車被撬開後，就想去看停放在不遠處之OE-0488號車，
      到場時發現有一人 (指被告甲○○)趴在後座，他也有看
      到我已經發現他，我就回去PG-9430號車上拿了1支棍棒，
      回到OE-0488號車時，被告甲○○自行下車，並說"油借抽
      一下，有甚麼關係"。之後，員警就到場，......，當時
      在我車上之人 (指被告甲○○)也向警方問"我的兄弟是否
      被你們抓進警局中"等語綦詳可參 (見臺灣彰化地方法院
      檢察署94年度偵字第5006號卷第61頁)。
    4.車籍資料表2紙在卷可核 (見同上偵查卷第38、39頁)，可
      證前揭2部車輛之車主登記為林小燕。
    5.扣案之吸油器1支及水桶1個。
    6.由上揭證據綜合以觀，被告甲○○事先如不知情共犯戊○○欲竊取汽油，豈會向被害人乙○○嗆稱「油借抽一下，
      有甚麼關係」等語，可見被告甲○○事先明顯知情。又被
      告甲○○如未參與，何以在該處靜候共犯戊○○，待戊○○抽取車號PG-9430號車之油箱內汽油未果後，再轉往另1
      部車號OE-0488號車抽取油箱內汽油？甚且於員警到場時
      ，被告甲○○如非畏罪情虛，何以逕自躲入上開車號OE-0
      488號車後座？是可徵被告甲○○確實事先知情，並參與
      把風，以致員警到場時為恐失風被捕而躲藏，故事證明確
      ，被告甲○○犯行堪以認定，應依法論科。
  (二)被告戊○○部分
    1.被告戊○○自白連續竊盜之犯行。
    2.共犯陳永智、己○○於警詢中供述戊○○共同參與及分工
      等情明確。
    3.證人即被害人乙○○於偵查中之證述及被害人丁○○、庚○○於警詢中之陳述。
    4.贓證物品認領保管收據、贓物認領保管單各1紙。
    5.車輛竊盜、車牌失竊資料個別查詢報表-查詢車輛認可資
      料1紙。
    6.車輛及贓證物照片7幀、現場採證照片20幀。
    7.內政部警政署刑事警察局94年11月7日刑紋字第094015795
      9號鑑驗書1紙鑑定結果認被害人丁○○住處所採集之指紋
      與共犯己○○之指紋相符。
    8.吸油器1支、水桶1個及六角扳手1支扣案可證。
    9.綜上互核，足認被告戊○○之自白與事實相符足以採信，
      被告戊○○之犯罪事證明確，亦應依法論科。
二、對於被告辯解，本院之判斷
    被告甲○○矢口否認有上開共同竊油未遂犯行，辯稱：當時
    係被告戊○○騎乘機車順路搭載伊返家，途中被告戊○○停
    車，僅告知伊「等一下」，並未提及欲作何事，因該處昏暗
    ，伊不知戊○○在作甚麼，之後即聽到戊○○喊「跑」，伊
    就跑，伊並未進入車號OE-0488號車內，僅躲在車旁，且伊
    係躲藏時聽到有人提及如果抓到要打斷腳，伊才隨意回嘴說
    「他 (指戊○○)只拿油而已，你們也不用這麼兇」，並非
    伊事前知道戊○○偷油云云；被告戊○○於審理中亦附合其
    詞證稱：被告甲○○並不知情云云。然查：
  (一)被告甲○○為被害人乙○○於上揭車號OE-0488號車之後座
    發現，待乙○○走向另輛車號PG-9430號小貨車拿取棍棒轉
    回時，被告甲○○自行下車並說「油借抽一下，有甚麼關係
    」等情，為證人乙○○於偵查中證稱綦詳 (見臺灣彰化地方
    法院檢察署94年度偵字第5006號偵查卷第60頁)。衡諸被害
    人乙○○已具結願負偽證罪責以擔保其證言之真實性，而被
    告甲○○復與被害人乙○○並不相識，查無仇怨，則乙○○
    殊無以構陷被告甲○○之動機及目的而為虛偽陳述之可能，
    是其證言證明力無疑，被告甲○○前揭辯稱伊並未進入車號
    OE-0488號車內，僅躲在車旁云云，即非可採。又依被告甲○○上揭辯詞，甲○○顯亦坦承曾表示：拿油而已云云，核
    與被害人乙○○證稱被告甲○○所述「油借抽一下，有甚麼
    關係」之大意相差無幾；參以被告甲○○自陳戊○○自行逃
    逸無蹤云云，而被害人乙○○係因巡邏員警發現前開車號
    PG-9430號小貨車遭破壞，友人聽聞後電知乙○○到場，乙○○前往現場時並未發現有另一名嫌疑人，且水桶及吸油器
    係放置在戊○○原騎乘之機車腳踏板處乙節，亦為乙○○於
    偵查中證稱無誤 (見同上偵卷第60、61頁)，則水桶及吸油
    器既未放置於被害人乙○○所管理使用之前揭2部車輛旁，
    乙○○由友人處輾轉得知之訊息又係小貨車遭破壞，如此一
    來，被害人乙○○前往現場時，在場之人豈能得知被告等人
    係竊取汽油，是故，被告甲○○脫口而出「拿油而已」云云
    ，顯非聽聞現場之人所言，而係事先早已知悉戊○○係竊油
    一情，被告甲○○空言辯稱不知戊○○作何事云云，為飾卸
    之詞，委不足取。
  (二)況被告甲○○於偵查中自陳：戊○○騎車載伊回家途中，機
    車已無汽油，戊○○就向伊借錢，因伊身上沒錢，戊○○就
    叫伊等一下，戊○○先走向1輛小貨車，並問伊小貨車油蓋
    如何打開，伊說不會，後來戊○○再走到小客車 (指車號
    OE-0488號車)旁邊，叫伊過去時，戊○○已將小客車車門打
    開，那時警員就來了等語 (見同上偵查卷第46頁)。由上開
    供述更明顯可見被告甲○○確知戊○○欲竊取上開車輛之汽
    油無訛，被告甲○○辯稱不知情云云，被告戊○○附合之詞
    ，均不可採。
  (三)再查，被告甲○○與戊○○一同到現場，被告甲○○並一直
    在附近等待戊○○，嗣因員警到場，戊○○自行逃逸，甲○○逃逸不及而為警查獲之事實，為被告甲○○所承認，被告
    戊○○亦到庭證稱為真實（見本院卷第135-138頁)。又被告
    甲○○於本院時另自陳：戊○○騎的方向不是往伊住處，伊
    有跟戊○○指路，可是戊○○沒有照伊講的走，伊想戊○○
    可能要去另外借錢或做什麼，所以就讓戊○○載著走，走了
    一段之後戊○○說等一下，機車沒油了，但戊○○說有辦法
    載伊回家。...... 之後戊○○就載伊到田中央巷那邊，戊○○就下車並叫伊等一下，戊○○就跑過去云云 (見本院卷
    第27頁背面)。則被告甲○○既知戊○○所騎乘之路線並非
    其所指示返家之路線，復聽聞戊○○表示機車沒油後在中途
    之田中央巷 (即本案現場)下車跑往他處，衡情一般人對戊○○此舉已有可疑，當已意識到戊○○所謂機車沒油仍有辦
    法騎回家，係著手竊取他人汽油，詎被告甲○○竟一直在該
    處等候戊○○，除可徵被告甲○○事先已知悉戊○○欲竊油
    一事外，益証被告甲○○之「等候」有其他用意。就此，復
    參之被告戊○○以證人身分於本院審理時所證稱：我將甲○○放下 (指騎乘機車至該處讓甲○○下車)，我要去弄油，
    我就已經很緊張了，我怎麼可能注意甲○○在看哪裡等語(
    見本院卷第137頁背面)，其中已指出當時被告戊○○行竊汽
    油之緊張心態，則被告戊○○行竊汽油既然緊張，委請同在
    一旁之被告甲○○代為把風，以免失風被捕，是為當然，被
    告甲○○之「等候」實係把風無疑，故被告甲○○確與戊○○就本件竊油行為，有犯意聯絡及行為分擔，被告甲○○所
    辯，無非圖卸，殊不可取。
三、論罪科刑理由
  (一)按刑法第321條第1項第3款之攜帶兇器竊盜罪，係以行為人
    攜帶兇器竊盜為其加重條件，此所謂兇器，其種類並無限制
    ，凡客觀上足對人之生命、身體、安全構成威脅，具有危險
    性之兇器均屬之。六角扳手為足以殺傷人生命、身體之器械
    ，顯為具有危險性之兇器；又共犯己○○持以撬壞住宅鐵捲
    門之工具，既足以對鐵製金屬門造成破壞，亦顯為具有危險
    性之兇器。是核被告甲○○所為，係犯刑法第320條第1項、
    第2項之竊盜未遂罪，應依未遂犯之規定減輕其刑。被告戊○○就犯罪事實欄二所為，係犯刑法第320條第1項、第2項
    之竊盜未遂罪；犯罪事實欄三(一)所為，係犯刑法第321條第1
    項第3款之攜帶兇器竊盜罪；犯罪事實欄三(二)所為，係犯刑
    法第321條第1項第1、2、3款之攜帶兇器、毀壞門扇、於夜
    間侵入住宅竊盜罪。
  (二)被告甲○○、戊○○就上開竊盜未遂罪部分，有犯意聯絡及
    行為分擔，為共同正犯。被告戊○○與陳永智就上開犯罪事
    實欄三(一)之行為，被告戊○○與己○○就上開犯罪事實欄三
    (二)之行為，分別有犯意聯絡及行為分擔，為共同正犯。
  (三)又按數行為如於同時同地或密切接近之時地實施，侵害同一
    之法益，各行為之獨立性極為薄弱，依一般社會健全觀念，
    在時間差距上，難以強行分開，在刑法評價上，以視為數個
    舉動之接續施行，合為包括之一行為予以評價，較為合理，
    則屬接續犯，而為包括之一罪。被告甲○○、戊○○共同竊
    取上開2部車輛之汽油未遂部分，因竊取該2部車輛汽油係在
    密切接近之時地實施，且侵害同一被害人之財產法益，各該
    竊取汽油之行為獨立性薄弱，依上說明，應視為數個動作之
    接續施行較為合理，是為接續犯。
  (四)另被告戊○○上開所犯竊盜未遂、攜帶兇器竊盜、攜帶兇器
    毀壞門扇於夜間侵入住宅竊盜罪，均時間緊接，顯係基於概
    括之犯意，觸犯基本構成要件相同之罪名，應依連續犯規定
    ，以情節最重之攜帶兇器、毀壞門扇、於夜間侵入住宅竊盜
    罪一罪論，並加重其刑。起訴書雖僅就被告戊○○於94年6
    月23之竊盜未遂犯行，提起公訴，惟被告戊○○其餘時日之
    犯罪事實，業經其於偵審時供承在卷，二者具有連續犯之裁
    判上一罪關係，基於審判不可分之原則，自為起訴效力所及
    ，復經檢察官移送併辦，是本院自得予以審理，附此敘明。
  (五)又按上訴人等於夜間潛入某甲家中，將某甲所有財物及其妻
    某乙所有之國民身分證一併竊去，其所竊取者雖屬兩人之財
    物，但係侵害一個監督權，不生一行為而觸犯數罪名問題（
    最高法院62年台上字第40 7號判例意旨參照），則舉重以明
    輕，倘所竊盜之物僅為單一所有權（上開判例所指係有數物
    、數所有權遭竊，但該數物係由一監督權監督），縱該物係
    由他人監督，則既僅侵害一個監督權，亦不生一行為而觸犯
    數罪名問題。是被告甲○○、戊○○共同竊取前揭2部車輛
    汽油未遂部分，該2部車輛雖車籍登記之車主為林小燕，而
    實際使用人（即監督權人）為乙○○，為證人乙○○所陳明
    ，依上開說明，應僅犯普通竊盜之單純一罪，亦附此敘明。
  (六)被告甲○○、戊○○分別有犯罪事實欄所載犯罪科刑執行情
    形，有臺灣高等法院被告前案紀錄表可稽，其等受有期徒刑
    執行完畢後，五年以內再犯有期徒刑以上之罪，應依累犯規
    定，被告甲○○加重其刑，被告戊○○遞加重其刑。
  (七)被告甲○○之刑有加重及減輕，應依法先加後減。
  (八)爰審酌被告二人已有前科紀錄，素行不佳，復為本案，且被
    告甲○○自始否認犯行，飾詞辯解，除明顯無悔意外，徒增
    司法調查資源之浪費，惡性非輕，自應嚴責。又被告戊○○
    雖坦承自己犯行，惟到庭迴護被告甲○○，同樣視法律為無
    物，且攜帶兇器及侵入住宅行竊，危害性高，除造成被害人
    有形財物之損失外，對於家宅及被害人之生命、身體安全均
    造成危險，惡性甚重，及其等犯罪之動機、目的、手段、行
    竊所得之不法利益及到庭態度等一切情狀，分別量處如主文
    所示之刑，並就被告甲○○部分諭知易科罰金之折算標準。
  (九)扣案之吸油器1支、水桶1個及六角扳手1支，均為被告戊○○所有，分別供竊取前揭汽油或車號MQ-7129號自用小貨車
    及空壓機所用之物，為被告戊○○供明在卷，應依刑法第38
    條第1項第2款規定諭知沒收，其中吸油器1支及水桶1個，並
    應在共犯甲○○之項下同樣諭知沒收。
  (十)臺灣彰化地方法院檢察署94年度偵字第7524號併案意旨書中
    認案外人鄧博豪為被告戊○○、另案被告陳永智共同行竊前
    揭車號MQ-712 9號自用小貨車及其上之空壓機之共犯。惟查
    案外人鄧博豪否認涉有共同竊盜犯行，被告戊○○亦陳明鄧
    博豪並未與渠等以竊盜之犯意聯絡或行為分擔，均陳稱：乙○○只是幫戊○○找空氣壓縮機之買主，並不知道空氣壓縮
    機是戊○○、陳永智竊盜取得等語。茲查：
    1.鄧博豪於警詢、偵查中供稱：94年7月26日晚上7、8時許
      ，戊○○至伊住處，說有看到一部空氣壓縮機在路旁車子
      上，要伊幫忙問有沒有人要買空氣壓縮機，伊答應要幫戊○○問問看；當天晚上11時許，戊○○打電話給伊，說東
      西偷到手了，伊就幫他連絡姓名年籍不詳綽號「阿昇」的
      人，並約在北斗交流道，一起去嘉義縣東石鄉附近與買主
      會合等語 (見嘉義縣警察局警卷第13頁、臺灣嘉義地方法
      院檢察署94年度偵字第4294號偵查卷第25頁)，核與被告
      戊○○於警詢、偵查中供稱：事先曾請鄧博豪代為詢問有
      無友人要空氣壓縮機，鄧博豪說要問問看，之後戊○○打
      電話予陳永智，邀陳永智一同竊取前開自用小貨車與空氣
      壓縮機；偷到後，戊○○再打電話予鄧博豪，約在北斗交
      流道，並一起去東石等語 (見同上警卷第5、6頁、同上偵
      卷第26、27頁)，及陳永智於警詢、偵查中供稱：94年7月
      25日晚間，戊○○打電話問要不要賺錢，陳永智因沒錢就
      應允，並於當日晚間11時許，在彰化縣員林鎮，由戊○○
      偷車子，陳永智在50公尺遠處把風，偷到後，戊○○說要
      將車上之空氣壓縮機拿去換錢，即與鄧博豪在北斗交流道
      會合，並開車到嘉義縣東石鄉等語 (見同上警卷第8至10
      頁、同上偵卷第27、28頁)，大致相符。綜上供述，堪信
      被告戊○○、陳永智共同竊取上開自用小貨車與空氣壓縮
      機前，鄧博豪應已知悉被告戊○○欲竊取空氣壓縮機並販
      賣謀利之情事。惟鄧博豪既僅係同意幫戊○○居間介紹空
      氣壓縮機之買主，顯難認此舉已屬參與戊○○、陳永智竊
      盜行為之謀議，況復查無有何竊盜行為之分擔，則縱使鄧
      博豪明知該空氣壓縮機確為贓物仍予居間介紹買賣，至多
      僅成立他罪，尚難據此推論被告與戊○○、陳永智即有共
      同加重竊盜之犯行，此外，並無其他積極證據足以證明鄧
      博豪確有併意旨所指之竊盜犯行，故無從論以被告戊○○
      、陳永智之共犯，附此敘明。
、無罪部分
一、公訴意旨略以：被告甲○○明知姓名年籍不詳綽號「小龍」
    之人，所借予車牌號碼G36-905號重機車（引擎號碼：KC404
    679）係來路不明之贓車（實係吳昌平於94年8月3日上午7時
    許，在彰化縣員林鎮○○○路191巷18弄1號前所失竊），竟
    仍於94年8月6日下午1至2時許，在其位在彰化縣田尾鄉○○
    村○○路203巷8號之住處，自「小龍」收受上開贓車，並於
    同日下午3時許，騎乘該贓車行經彰化縣田尾鄉○○路203巷
    8號前時為警查獲，並扣得上開贓車。因認被告甲○○涉有
    收受贓物罪嫌。
二、按犯罪事實應依證據認定之，無證據不得認定犯罪事實；不
    能證明被告犯罪者，應諭知無罪之判決；刑事訴訟法第154
    條第2項、第301條第1項分別定有明文。而事實之認定，應
    憑證據，如未能發現相當之證據，或證據不足以證明，自不
    能以推測或擬制之方法，以為裁判基礎 (最高法院40年台上
    字第86號判例意旨參照)。又認定犯罪事實所憑之證據，雖
    不以直接證據為限，間接證據亦包括在內；然而無論直接或
    間接證據，其為訴訟上之證明，須於通常一般之人均不致有
    所懷疑，而得確信其為真實之程度者，始得據為有罪之認定
    (最高法院76年台上字第4986號判例意旨參照)。且事實審法
    院對於證據之取捨，依法雖有自由判斷之權，然積極證據不
    足證明犯罪事實時，被告之抗辯或反證縱屬虛偽，仍不能以
    此資為積極證據應予採信之理由 (最高法院30年上字第482
    號判例意旨參照)。
三、公訴人認被告甲○○涉有收受贓物犯行，無非係以下列事證
    為主要論據：
  (一)車牌號碼G36-905號重機車係被害人吳昌平所有，而被害人
    吳昌平於94年8月3日上午7時許，在彰化縣員林鎮○○○路
    191巷18弄1號前失竊該車，業據被害人吳昌平於警詢中供述
    明確，並有車輛尋獲電腦輸入單、贓物認領保管單1紙附卷
    可稽。
  (二)被告甲○○未能提供「小龍」之年籍住址以供調查，堪認被
    告甲○○有明知該車係贓物而仍予收受之故意。
四、然訊據被告甲○○堅詞否認涉有收受贓物犯行，辯稱：為警
    查獲本件贓車當天中午，係丙○○騎乘上開車號Ｇ36-905號
    機車到伊住處。丙○○當天會去伊住處，係丙○○打電話說
    其弟出車禍，請伊帶丙○○去借錢，伊同意，就要帶丙○○
    去員林。伊向丙○○表示路伊比較熟，所以就由伊騎乘上開
    機車搭載丙○○，一出住處即為警查獲，伊不知該車有問題
    ，且丙○○當時因家中出事情 (指其弟發生車禍)，來的時
    候很緊張，故伊並未注意有無懸掛車牌等語。經查：
  (一)被告甲○○所指稱騎乘上開機車前往伊住處之人為丙○○，
    業經本院於95年5月4日傳喚到庭作證，並據丙○○當庭結稱
    機車為其所騎乘前往被告甲○○住處一情屬實 (見本院卷
    144 頁)。
  (二)又丙○○騎乘上開機車前往被告甲○○住處後，再改由被告
    甲○○騎乘該機車搭載丙○○外出，此情亦為丙○○於本院
    審理時證稱無誤 (見本院卷144頁)。詎被告甲○○騎車搭載
    丙○○外出，一出被告甲○○住處不遠即遇員警之事實，亦
    為丙○○結稱在卷 (見本院卷第144頁背面)。顯見被告甲○○接觸該車之時間甚短，則是否已有足夠時間檢視該車，進
    而發現車牌未予懸掛，而認知該車來源有問題，殊有疑問，
    是被告甲○○辯稱伊並未注意有無懸掛車牌等語，並非悖於
    事理而不可取。
  (三)再揆諸證人丙○○自稱該機車為友人騎往其住處，嗣因有事
    外出而停放該處，當時友人曾告知車牌係遭警拔牌等語 (見
    本院卷第143頁)，則原持用機車之丙○○猶執前詞認該車來
    源無疑，又何能推論自丙○○處暫時騎用機車、並搭載丙○○外出之被告甲○○已知該車來源有問題？準此，顯難以被
    告甲○○為警查獲時所騎用之機車為失竊之贓物，即認被告
    甲○○係有贓物之認識而加以收受。
  (三)至於被害人吳昌平之指訴，以及卷附贓物認領保管單、車輛
    尋獲電腦輸入單，均僅能證明吳昌平所有上開機車，於前開
    時地曾遭竊取之事實，尚不足以作為認定被告甲○○有收受
    贓物犯行之證據。
  (四)本件公訴人所舉之證據，既無法證明被告甲○○有此部分犯
    行，本院復查無其他積極證據足以證明被告確有公訴意旨所
    指之收受贓物犯行，要屬不能證明被告犯罪，按諸前揭說明
    ，自應諭知被告甲○○此部分無罪之判決。
肆、適用法律依據
一、刑事訴訟法第299條第1項前段、第301條第1項。
二、刑法第28條、第56條、第320條第1項、第2項、第321條第1
    項第1、2、3款、第26條前段、第47條、第41條第1項前段、
    第38條第1項第2款。
三、罰金罰鍰提高標準條例第1條前段、第2條。
本案經檢察官姚玎霖到庭執行職務。
中    華    民    國    95    年    5     月    18    日
                  刑事第二庭    審判長法  官  周淡怡
                                      法  官  周莉菁
                                      法  官  吳永梁
以上正本證明與原本無異。
如不服本判決，應於判決送達後十日內向本院提出上訴狀 (須附
繕本 )。
告訴人或被害人對於判決如有不服具備理由請求檢察官上訴者，
其上訴期間之計算係以檢察官收受判決正本之日期為準。
中    華    民    國    95    年    5     月    18    日
                                      書記官  劉玫金


司法院資訊處製作；財團法人民間司法改革基金會備份。
